【裁判字號】    90,台上,1879
【裁判日期】    901025
【裁判案由】    塗銷所有權移轉登記等
【裁判全文】
最高法院民事裁定                                九十年度台上字第一八七九號
    上  訴  人  丙○○
    訴訟代理人  許哲嘉律師
    被 上訴 人  甲○○
                乙○○
    共      同
    訴訟代理人  洪士凱律師
右當事人間請求塗銷所有權移轉登記等事件，上訴人對於中華民國九十年五月一日台
灣高等法院台南分院第二審更審判決（九十年度上更(一)字第一○號），提起上訴，本
院裁定如左：
    主  文
上訴駁回。
第三審訴訟費用由上訴人負擔。
    理  由
按對於第二審判決上訴，非以其違背法令為理由，不得為之，民事訴訟法第四百六十
七條定有明文。依同法第四百六十八條規定，判決不適用法規或適用不當者，為違背
法令。而判決有同法第四百六十九條所列各款情形之一者，為當然違背法令。是當事
人提起上訴，如依民事訴訟法第四百六十八條規定，以第二審判決有不適用法規或適
用法規不當為理由時，其上訴狀或理由書應有具體之指摘，並揭示該法規之條項或其
內容。若係成文法以外之法則，應揭示該法則之旨趣。倘為司法院解釋、或本院之判
例，則應揭示該判解之字號或其內容。如以民事訴訟法第四百六十九條所列各款情形
為理由時，其上訴狀或理由書，應揭示合於該條款之事實。上訴狀或理由書如未依此
項方法表明者，即難認為已對第二審判決之違背法令有具體之指摘，其上訴自難認為
合法。本件上訴人對第二審判決提起上訴，雖以該判決違背法令為由，惟核其上訴理
由狀所載內容，係就原審取捨證據、認定事實之職權行使所論斷：系爭建物之起造人
名義，雖登記為被上訴人甲○○，然係由被上訴人乙○○出資及鳩工興建之事實，業
據證人林金照，歐建生、林阿換、張木恩、張國男、張信一等證明屬實，復有收款單
據、互助會單、證明單、存摺及郵政儲金簿等件為憑，堪信被上訴人辯稱系爭建物為
被上訴人乙○○及其妻張劉英二人，以數十年來辛苦工作所得，並參加互助會，累積
資金後所興建等語，為可採信。上訴人復未能舉證證明系爭建物確係被上訴人甲○○
所出資興建，則被上訴人乙○○將屬於其所有之系爭建物登記於其名義，自難認為有
何詐害上訴人債權行為之何言。從而上訴人本於民法第二百四十四條第一項規定，請
求撤銷被上訴人間就系爭建物所為之債權行為及物權行為，並塗銷被上訴人乙○○就
系爭建物所為之第一次所有權登記，均非有據，不應准許等情，指摘其為不當，並就
原審已論斷者，泛言違背法令，而非具體說明該論斷究有何不適用法規、適用法規不
當，或合於民事訴訟法第四百六十九條所列各款之事實，難認對該判決之如何違背法
令已有具體之指摘，依首揭說明，應認其上訴為不合法。
據上論結，本件上訴為不合法。依民事訴訟法第四百八十一條、第四百四十四條第一
項、第九十五條、第七十八條，裁定如主文。
中      華      民      國     九十     年      十      月    二十五    日
                              最高法院民事第五庭
                                  審判長法官  朱  錦  娟
                                        法官  顏  南  全
                                        法官  蘇  達  志
                                        法官  許  澍  林
                                        法官  陳  碧  玉
      右正本證明與原本無異
                                              書  記  官
中      華      民      國     九十     年     十一     月      六      日


司法院資訊處製作；財團法人民間司法改革基金會備份。
